【裁判字號】    99,再,9
【裁判日期】    990826
【裁判案由】    再審之訴
【裁判全文】
臺灣板橋地方法院民事裁定                 99年度再字第9號
再 審 原告  乙○○
            戊○○
上二人共同
訴訟代理人  丙○○
再 審 被告  板信商業銀行股份有限公司
法定代理人  丁○○
上列當事人間請求再審之訴事件，再審原告對於民國98年9 月18
日本院98年度訴字第519 號確定判決提起再審之訴，本院裁定如
下：
    主  文
再審之訴駁回。
再審訴訟費用由再審原告負擔。
    理  由
一、本件再審原告對本院98年度訴字第519 號確定判決（下稱原
    確定判決）提起再審之訴，主張略以：
  (一)原確定判決，未查證再審被告背信詐財之事實，僅憑被告之
    答辯狀及口述，即以自由心證，認再審被告無侵權行為，亦
    無違法犯法行為，偏顧被告，違背法令，有民事訴訟法第49
    6條第1項第1款適用法規錯誤之再審事由。
  (二)再審原告以訴狀提出「國外有價證券申購指示書」，其上無
    銀行及主管經理之印鑑章，再審被告行員甲○○於再審原告
    了解並同意上開指示書內容前，偽造再審原告乙○○之筆跡
    簽名，並盜用再審原告之印鑑於指示書上，原確定判決不採
    ，認定無侵權行為亦無違法之事實，判決理由矛盾，有民事
    訴訟法第496條第1項第2款所規定之再審事由。
  (三)再審原告於99年2月下旬查知自己之外匯存摺未蓋被告銀行
    印鑑章，始知悉再審被告有涉嫌偽造之事實，距提起再審之
    訴，尚未逾民事訴訟法第500條第1項及第2項所規定之30 日
    不變期間。
  (四)民法第179條、第184條、第197條之損害賠償請求權，時效
    為5年，再審原告今仍得主張之，再審原告於99年2月下旬知
    悉上開法律規定，為遵守再審不變期間之證據。
  (五)原確定判決有民事訴訟法第496條第1項第1款、第2款之情形
    ，應再查證再審被告被信詐欺之事實，爰聲明請求：原確
    定判決廢棄。再審被告應給付再審原告新臺幣907,851元
    ，及依法定利率計算至清償日止之利息。
二、按對於確定之判決提起再審之訴者，應以有民事訴訟法第49
    6 條第1 項各款或第497 條所列之原因為限，此項原因亦即
    再審理由，必須於訴狀中具體表明之（見同法第501 條第1
    項第4 款規定），否則其訴即屬不合法，法院毋庸命其補正
    ，應逕以裁定駁回之（最高法院70年台再字第35號判例意旨
    參照）。次按再審之訴，應於30日之不變期間內提起。前項
    期間，自判決確定時起算，判決於送達前確定者，自送達時
    起算；其再審之理由發生或知悉在後者，均自知悉時起算。
    但自判決確定後已逾5 年者，不得提起，民事訴訟法第500
    條第1 項、第2 項分別定有明文。提起再審之訴之原告，如
    主張其再審理由知悉在後者，應就所主張之事實負舉證之責
    任（最高法院30年度抗字第443 號判例意旨參照）。又再審
    之訴不合法者，法院應以裁定駁回之，民事訴訟法第502 條
    第1 項亦有明文可參。
三、經查，再審原告雖主張以民事訴訟法第496 條第1 項第1 款
    及第2 款規定之事由為再審理由，惟未說明原確定判決所違
    背之法規及判決理由與主文之矛盾為何，已難認係具體表明
    再審之理由。且依再審原告之主張，其於99年2 月下旬知悉
    再審理由，距本件再審之訴之提起日期99年6 月11日，已逾
    30日之再審不變期間，故其關於再審理由知悉期間之說明，
    亦難為遵守不變期間之證明。則揆諸前揭最高法院判例意旨
    ，本件再審之訴與民事訴訟法第第501 條第1 項第4 款規定
    之程式不符，顯非適法，且毋庸命其補正，應由本院以裁定
    駁回之。
四、爰依民事訴訟法第507 條、第502 條第1 項、第95條、第78
    條，裁定如主文。
中    華    民    國    99    年    8    月    26    日
                  民事第三庭    法  官  張紫能
以上正本係照原本作成
如對本裁定抗告須於裁定送達後10日內向本院提出抗告狀，並繳
納抗告費新臺幣1,000元
中    華    民    國    99    年    8    月    26    日
                                書記官  蔡佳容

司法院資訊處製作；財團法人民間司法改革基金會備份。
